【裁判字號】    97,交聲,2632
【裁判日期】    971218
【裁判案由】    聲明異議
【裁判全文】
臺灣高雄地方法院交通事件裁定        97年度交聲字第2632號
原處分機關  交通部公路總局高雄區監理所
法定代理人  甲○○
受處分人即
異  議  人  乙○○
上列受處分人因違反道路交通管理處罰條例案件，對於交通部公
路總局高雄區監理所中華民國97年11月13日所為之處分（原處分
：高監自裁字80-Z00000000號），聲明異議，本院裁定如下：
    主  文
異議駁回。
    理  由
一、異議意旨略以：異議人於民國97年9 月26日上午3 時24分許
    駕駛車牌號碼936-XY號自用一般曳引車，載運危險物品行經
    惦道一號北上115 公里處，為警以裝載危險物品車輛利用中
    線車道超車之違規遭攔查舉發，並經原處分機關依道路交通
    管理處罰條例（下稱本條例）第30條第1 項第8 款規定裁處
    罰鍰新臺幣（下同）3000元。惟異議人並未利用中線超車，
    舉發員警硬稱其有超車，經申訴結果，亦僅以「親眼目睹」
    為由，並無任何證據，為此請求撤銷原處分等語。
二、按車輛裝載危險物品行經高速公路時，應行駛外側車道，並
    禁止變換車道，其未依規定路線行駛者，處汽車駕駛人3 千
    元以上9 千元以下罰鍰，並責令改正或禁止通行，道路交通
    安全規則第84條第1 項第17款、本條例第30條第1 項第8 款
    定有明文。
三、經查：
  (一)異議人即受處分人於上開時、地，駕駛車牌號碼936-XY號自
    用一般曳引車，載運危險物品違規超車而未依規定路線行駛
    之違規事實，有原舉發機關之舉發違反道路交通管理事件通
    知單及違反道路交通管理事件裁決書各1 份在卷可稽。
  (二)異議人雖以上開情詞置辯，惟查：證人即本件現場攔停之員
    警黃經洲結證稱：當時伊開巡邏車與陳萬益員警一同執勤行
    駛在中線，與異議人間隔著一部紅色小客車，違規人從外線
    變換到該紅色小客車的前面，我們看到他行駛到中線，再從
    中線切到外線去超越外線一部15噸大貨車，因異議人車上易
    燃物品的反光標誌很明顯，所以我們就就從內線開到中線再
    到外線，攔停時，我們開警示燈在中線用指揮棒，指示他停
    到路邊，再一起慢慢的停在路邊，異議人說沒有攝影並堅持
    他沒有超車等語（見本院卷97年12月4 日筆錄），核與核與
    證人即本件舉發之小隊長陳萬益結證：當時是黃警員開車，
    伊坐在副駕駛座，發現異議人車輛時，我們原本行駛在中線
    ，前面有壹台紅色的自小客車，突然該車踩煞車，當時伊原
    本沒在看路況，是因突然煞車才抬頭看，黃警員說前方的車
    （即異議人的車）在超越一部15噸的貨車，我們便從內線超
    越前方自小客車，再以指揮棒指示異議人停下等語均相符合
    （同見上開筆錄），堪信其為真實。異議人雖辯稱警方取締
    違規時並無任何證據以資為證等語，惟道路交通管理處罰條
    例並未規定警方以攔停舉發行為人違規時，必須以科學儀器
    取得證據，此觀之道路交通管理處罰條例自明，況證人之證
    言為法定之證據方法，而本件證人等均乃依法令執行公務之
    警員，與異議人素昧平生，並無恩怨，實無捏造事實違法取
    締之理；又經本院行隔離訊問程序，其2 人所為證述亦均能
    大致符合；而警察為維持秩序，取締違規駕車僅是依法執行
    職務，自無偏頗立場之必要；且證人陳萬益為小隊長、證人
    黃經洲係警員，均屬司法警察人員之一份子，亦深切明白出
    庭作證具結後，應據實陳述之義務及如有偽證應受刑事處罰
    之嚴重後果，此外，其等身為國家公務員，依法執行公務，
    自亦有相關行政責任及刑事責任可資擔保其行為之正當性。
    從而，本件具有公務員身分依法執勤之小隊長陳萬益及警員
    黃經洲於本院訊問時，在法官告知證人具結之義務及偽證之
    處罰並命其朗讀結文並具結後，仍為上開證述，是其所為證
    言，應屬真實可信。至異議人雖稱其所駕駛車輛車身長約10
    餘公尺，每超一輛車約需2 、3 分鐘，認證人稱其從發現到
    攔查約相距600 公尺等語，惟證人發現異議人超車之時點，
    係異議人已行至中線車道，並正加速欲切換到外線車道，此
    亦有前揭2 名證人之證述可參，復車輛行駛之實際速度、距
    離如何，與證人及異議人主觀上認知均未必一致，且受異議
    人之開車習慣、行車速度，及被超車輛之速度、相對距離等
    多方因素影響，尚無從據此推斷事實，而本件既經本院認定
    如前，自無庸逐一認定，附此敘明。
  (三)綜上所述，異議人確有如舉發違反道路交通管理事件通知單
    所載之違規事實，應可認定。故原處分機關據以援引上開規
    定，裁處如上開裁決書處罰主文所示之罰鍰，並無不當，本
    件異議為無理由，應予駁回。
四、據上論斷，應依道路交通案件處理辦法第19條，裁定如主文
    。
中    華    民    國    97    年    12    月    18    日
                  交通法庭      法  官  呂明燕
以上正本證明與原本無異。
如不服本裁定應於送達後5日內向本院提出抗告狀。
中    華    民    國    97    年    12    月    18    日
                                書記官  陳瓊芳


司法院資訊處製作；財團法人民間司法改革基金會備份。
